【裁判字號】    98,審簡上,106
【裁判日期】    980703
【裁判案由】    詐欺
【裁判全文】
臺灣士林地方法院刑事判決           98年度審簡上字第106號
上  訴  人  臺灣士林地方法院檢察署檢察官
被      告  甲○○
上列上訴人因被告詐欺案件，不服本院內湖簡易庭於民國九十八
年一月二十三日九十八年度湖簡字第一二號第一審刑事簡易判決
（聲請簡易判決處刑案號：臺灣士林地方法院檢察署九十七年度
偵字第一四五０五號），提起上訴，本院管轄第二審之合議庭判
決如下：
    主  文
原判決撤銷。
甲○○幫助犯詐欺取財罪，累犯，處有期徒刑陸月，如易科罰金
以新臺幣壹仟元折算壹日，減為有期徒刑參月，如易科罰金以新
臺幣壹仟元折算壹日。
    事  實
一、甲○○前於民國九十三年間因妨害自由案件，經臺灣臺北地
    方法院以九十四年訴字第三九六號判決處有期徒刑六月確定
    ，並於九十四年十二月二十六日執行完畢。詎猶不知悔改，
    明知詐騙集團等不法份子經常利用他人存款帳戶、提款卡等
    方式，獲取不法利益並逃避執法人員之追查，且依其社會經
    驗，應有相當之智識程度可預見其提供帳戶之存摺、提款卡
    及密碼供他人使用，將幫助他人從事詐欺取財之犯行，仍認
    不違反其本意，竟基於幫助以詐欺取財之犯意，於九十五年
    六月間，在臺北市臺北火車站，將其所有在中華郵政股份有
    限公司舊北投郵局所開立帳戶（帳號00000000000000號）之
    存摺、提款卡及密碼，以新臺幣（下同）一萬五千元之代價
    ，出租予姓名年籍均不詳之成年男子及其所屬之詐欺集團成
    員使用，以此方式均幫助該不詳姓名年籍成年者及其所屬之
    詐欺集團成員從事以詐欺取財之犯行。而上開不詳姓名年籍
    者及其所屬之詐欺集團成員取得上開帳戶後，基於以詐欺取
    財之犯意，於九十五年七月六日九時三十分許，以撥打電話
    方式，向乙○○佯稱其名下帳戶遭人冒用需凍結，乙○○不
    疑有他，依詐欺集團成員之指示操作提款機，致匯款九十萬
    元至甲○○之上開帳戶內。嗣乙○○於匯款後始知受騙，立
    即報警處理而查悉上情。
二、案經臺北市政府警察局北投分局報請臺灣士林地方法院檢察
    署檢察官偵查起訴。
    理  由
一、前揭犯罪事實，業據被告甲○○於警詢時、偵查中、本院準
    備程序及審理時供認不諱，復有萬泰商業銀行匯款申請書及
    中華郵政股份有限公司臺北郵局九十五年七月二十一日北營
    字第0950903007號函附之舊北投郵局帳戶交易明細表各一份
    在卷可稽，足徵被告自白與事實相符。本件事證明確，被告
    犯行堪以認定。
二、核被告所為，係犯刑法第三十條第一項、第三百三十九條第
    一項之幫助詐欺取財罪。（被告幫助他人犯罪，應依刑法第
    三十條第二項之規定，按正犯之刑減輕其刑。又被告有事實
    欄所述犯罪科刑執行情形，有臺灣高等法院被告前案紀錄表
    附卷可參，其於有期徒刑執行完畢後，五年內故意再犯有期
    徒刑以上之本罪，應依刑法第四十七條第一項之規定論以累
    犯，並加重其刑。被告所犯上開幫助詐欺取財罪所科之刑，
    有加重及減輕情形，應依刑法第七十一條第一項之規定先加
    後減）。原審認被告罪證明確，予以論科，固非無見，惟按
    幫助犯係從屬於正犯而成立，以正犯已經犯罪為要件，故幫
    助犯並非其幫助行為一經完成，即成立犯罪，必其幫助行為
    或其影響力持續至正犯實施犯罪始行成立，有關追訴權時效
    ，告訴期間等，亦自正犯完成犯罪時開始進行，至於法律之
    變更是否於行為後，有無刑法第二條第一項所定之新舊法比
    較適用，亦應以該時點為準據（最高法院九十六年度台非字
    第三一二號判決意旨參照）。查被告雖於民國九十五年六月
    間即已將其所有中華郵政股份有限公司舊北投郵局帳戶（帳
    號00000000000000號）之存摺、提款卡及密碼等資料出租予
    詐騙集團成員，惟本件詐騙集團成員著手實施詐欺被害人乙
    ○○之時間，為九十五年七月六日，依前開判決意旨，本件
    被告之幫助行為係於詐騙集團成員之正犯實施詐欺行為之九
    十五年七月六日始行成立。被告之幫助行為成立時點，既在
    九十五年七月一日之刑法修正施行後，應逕予適用該修正後
    刑法，並無新舊法比較適用之問題，是原審依修正後刑法第
    二條第一項之規定為「從舊從輕」之比較，而適用修正前之
    刑法第三十三條第五款之規定，容有未洽。檢察官上訴意旨
    執此指摘原判決不當，即屬有據，原判決既有上揭可議之處
    ，自應由本院予以撤銷改判。爰審酌被告犯罪動機及犯罪所
    生危害，與被告提供帳戶供他人詐財使用，使犯罪偵查困難
    ，被害人追償無門，犯罪後供認犯行之態度等一切情狀，量
    處如主文所示之刑，並諭知易科罰金之折算標準。又被告犯
    罪時間在九十六年四月二十四日以前，合於中華民國九十六
    年罪犯減刑條例之減刑要件，所犯幫助詐欺取財罪，應依該
    條例規定減刑如主文所示，並諭知易科罰金之折算標準。
三、被告所有中華郵政股份有限公司舊北投郵局帳戶（帳號：00
    000000000000號）之存摺、提款卡及密碼等物，雖係其所有
    供犯罪所用之物，但未經扣案，且迄今仍未取回，因非屬義
    務沒收之物，故不予宣告沒收。又其出租上開存摺等物所得
    共一萬五千元，雖係被告犯罪所得之物，但應已花用殆盡，
    故不為沒收之諭知。
據上論斷，應依刑事訴訟法第四百五十五條之一第一項、第三項
、第三百六十九條第一項前段、第三百六十四條、第二百九十九
條第一項前段，刑法第三百三十九條第一項、第三十條、第四十
一條第一項前段、第四十七條第一項，刑法施行法第一條之一，
中華民國九十六年罪犯減刑條例第二條第一項第三款、第七條，
判決如主文。
本案經檢察官蔡元仕到庭執行職務。
中    華    民    國    98    年    7     月     3    日
                  刑事第一庭審判長法  官  雷雯華
                                  法  官  王沛雷
                                  法  官  周明鴻
以上正本證明與原本無異。
本件不得上訴。
                                  書記官  丁梅芬
中    華    民    國    98    年    7     月     3    日
附錄論罪科刑法條：
刑法第三十條第一項
幫助他人實行犯罪行為者，為幫助犯。雖他人不知幫助之情者，
亦同。
刑法第三百三十九條第一項
意圖為自己或第三人不法之所有，以詐術使人將本人或第三人之
物交付者，處5 年以下有期徒刑、拘役或科或併科1 千元以下罰
金。


司法院資訊處製作；財團法人民間司法改革基金會備份。
